臺灣屏東地方法院簡易民事判決
                               110年度屏簡字第14號
原      告  楊國廷  

訴訟代理人  楊昕儒  
被      告  楊顯文  
兼  上一人
訴訟代理人  楊國志  
追加  被告  陳朝景  

            葉瑞金  

            楊勝雄  
追加  被告  楊勝遙  
訴訟代理人  曾毓清  
追加  被告  楊美鳳  
            楊美菊  
上列當事人間確定界址事件，本院於民國111年4月27日言詞辯論
終結，判決如下：
    主  文
確定原告楊國廷所有坐落屏東縣○○鄉○○段00地號土地與原告楊國
廷及被告楊顯文與追加被告陳朝景、葉瑞金、楊勝雄、楊勝遙、
楊美鳳、楊美菊所共有坐落屏東縣○○鄉○○段00地號土地經界線如
附圖所示Ｊ－Ｋ連線。
確定原告楊國廷所有坐落屏東縣○○鄉○○段00地號土地與被告楊顯
文及追加被告楊國志所共有坐落屏東縣○○鄉○○段000 地號土地經
界線如附圖所示Ｋ－Ｌ連線。
訴訟費用由原告負擔。
    事實及理由
一、本件被告陳朝景、楊勝雄、楊勝遙未於言詞辯論期日到場，
    核無民事訴訟法第386條各款所列情形，爰依原告聲請，由
    其一造辯論而為判決。
二、按「訴狀送達後，原告不得將原訴變更或追加他訴。但有下
    列各款情形之一者，不在此限：．．五、該訴訟標的對於數人
    必須合一確定時，追加其原非當事人之人為當事人者。」此
    民事訴訟法第255條第1項第5款定有明文。本件原告起訴時
    僅以「楊顯文」為被告（見本院一第1頁），因坐落屏東縣○
    ○鄉○○段00地號土地尚有共有人陳朝景、葉瑞金、楊勝雄、
    楊勝遙、楊美鳳、楊美菊等人，而屏東縣○○鄉○○段000地號
    土地尚有共有人楊國志，有卷存土地登記第一類謄本可稽（
    見本院卷一第37-42頁），惟因定界址之結果對於土地共有
    人全體，必須合一確定，故原告追加陳朝景、葉瑞金、楊勝
    雄、楊勝遙、楊美鳳、楊美菊、楊國志為被告（見本院卷一
    第65頁、本院卷二第37、38頁），是依上開規定，原告訴追
    加即屬合法，就此合先敘明。 
三、原告主張：緣原告所有坐落屏東縣○○鄉○○段00地號土地（重
    測前為同鄉九塊段662-20地號土地）為原告所有，與原告及
    被告楊顯文及追加被告陳朝景、葉瑞金、楊勝雄、楊勝遙、
    楊美鳳、楊美菊所共有坐落屏東縣○○鄉○○段00地號土地（重
    測前為同鄉九塊段662-9地號土地），及被告楊顯文與追加
    被告楊國志所共有屏東縣○○鄉○○段000地號土地（重測前為
    同鄉九塊段662-25地號土地）相毗鄰，但重測時界標尚存，
    然地政人員以地不夠為由，擅自變更經界位置，使系爭土地
    由6,986㎡減少為6,887.07㎡，而未徵前即重測前九塊段662-9
    地號土地面積原為337㎡，徵收後變為265㎡，因公共工程虎尾
    溝與中路橋施工而毀損無法指界，重測後面積只剩180.68㎡
    ，足見地政機關重測顯然有誤，為此提起本件訴訟請求確定
    經界等語。聲明：㈠請求確定原告所有坐落屏東縣○○鄉○○段0
    0地號土地與原告及被告楊顯文、陳朝景、葉瑞金、楊勝雄
    、楊勝遙、楊美鳳、楊美菊所共有坐落屏東縣○○鄉○○段00地
    號土地經界線如附圖所示Ｊ－Ｅ－Ｂ－Ｆ－Ａ－Ｃ－Ｈ－Ｉ連線。㈡請求確定
    原告所有坐落屏東縣○○鄉○○段00地號土地與被告楊顯文、楊
    國志所共有坐落屏東縣○○鄉○○段000 地號土地經界線如附圖
    所示Ｉ－Ｄ連線。
四、被告方面：
　㈠追加被告陳朝景、楊勝雄、楊勝遙未於言詞辯論期日到場，
    惟依其等之前到場之陳述略以：依照原告主張的界址點等語
    。
　㈡追加被告葉瑞金：依原告主張的界址點等語。聲明：請求確
    定原告所有坐落屏東縣○○鄉○○段00地號土地與原告及被告楊
    顯文、陳朝景、葉瑞金、楊勝雄、楊勝遙、楊美鳳、楊美菊
    所共有坐落屏東縣○○鄉○○段00地號土地經界線如附圖所示Ｊ－
    Ｅ－Ｂ－Ｆ－Ａ－Ｃ－Ｈ－Ｉ連線。
　㈢被告楊顯文及追加被告楊國志、楊美鳳、楊美菊則以：原告
    主張以石樁為界，然此為原告自行設置，重測結果並無錯誤
    等語置辯。聲明：甲、被告楊顯文：①請求確定原告所有坐
    落屏東縣○○鄉○○段00地號土地與原告及被告楊顯文、陳朝景
    、葉瑞金、楊勝雄、楊勝遙、楊美鳳、楊美菊所共有坐落屏
    東縣○○鄉○○段00地號土地經界線如附圖所示Ｊ－Ｋ連線。②請求
    確定原告所有坐落屏東縣○○鄉○○段00地號土地與被告楊顯文
    、楊國志所共有坐落屏東縣○○鄉○○段000 地號土地經界線如
    附圖所示Ｋ－Ｌ連線。乙、追加被告楊美鳳、楊美菊：請求確
    定原告所有坐落屏東縣○○鄉○○段00地號土地與原告及被告楊
    顯文、陳朝景、葉瑞金、楊勝雄、楊勝遙、楊美鳳、楊美菊
    所共有坐落屏東縣○○鄉○○段00地號土地經界線如附圖所示Ｊ－
    Ｋ連線。丙、追加被告楊國志：請求確定原告所有坐落屏東
    縣○○鄉○○段00地號土地與被告楊顯文、楊國志所共有坐落屏
    東縣○○鄉○○段000 地號土地經界線如附圖所示Ｋ－Ｌ連線。
五、按「重新實施地籍測量時，土地所有權人應於地政機關通知
    之限期內，自行設立界標，並到場指界。逾期不設立界標或
    到場指界者，得依左列順序逕行施測：一、鄰地界址。二、
    現使用人之指界。三、參照舊地籍圖。四、地方習慣。土地
    所有權人因設立界標或到場指界發生界址爭議時，準用第五
    十九條第二項規定處理之。」土地法第46條之2定有明文。
    又「重測地籍調查時，到場之土地所有權人不能指界者，地
    籍調查及測量人員得參照舊地籍圖及其他可靠資料，協助指
    界，並依下列方式辦理：㈠土地所有權人同意該協助指界之
    結果者，視同其自行指界。㈡土地所有權人不同意協助指界
    之結果且未能自行指界者，應依土地法第四十六條之二第一
    項規定予以逕行施測。㈢土地所有權人不同意協助指界之結
    果而產生界址爭議者，應依土地法第四十六條之二第二項規
    定予以調處。」、「土地所有權人未到場指界，或雖到場而
    不指界者，應依土地法第四十六條之二第一項各款之規定逕
    行施測。」此「土地法第四十六條之一至第四十六條之三執
    行要點」第4、5 點亦分別定有明文。經查，本件依本院卷
    存地籍圖重測地籍調查表（見本院卷二第50、52、56頁），
    可知：
　㈠重測前九塊段662-20地號土地地籍圖重測地籍調查表載明：
    「本宗土地經通知於108年5月3日實地協助指界，由所有權
    人楊國廷委託葉瑞金到場，並同意恊助指界之結果。」、「
    F點界址位於建物中，無法設立界標，E-F經界線以參照舊地
    籍圖及其他可靠資料施測。」、「G點界址位於建物中，無
    法設立界標，F-G經界線以參照舊地籍圖及其他可靠資料施
    測。」、「H點界址位於建物中，無法設立界標，G-H經界線
    以參照舊地籍圖及其他可靠資料施測。」、「I點界址位於
    樹叢中，無法設立界標，H-I經界線以參照舊地籍圖及其他
    可靠資料施測。」、「I點界址位於樹叢中，無法設立界標
    ，I-A經界線以參照舊地籍圖及其他可靠資料施測。」、「
    以上所載界址標示經指界人確認無誤。」等語。
　㈡重測前九塊段662-9地號土地土地地籍圖重測地籍調查表載明
    ：「本宗土地經通知於108年5月3日實地協助指界，由所有
    權人楊國廷委託葉瑞金到場，共有人楊顯文委託楊國年到場
    ，並同意恊助指界之結果。共有人陳朝景因住所不明經完成
    公示送達程序，仍未到場指界。餘共有人經完成送達仍未到
    場指界。」、「E點界址位於樹叢中，無法設立界標，D-E經
    界線以參照舊地籍圖及其他可靠資料施測。」、「F點界址
    位於建物中，無法設立界標，E-F經界線以參照舊地籍圖及
    其他可靠資料施測。」、「F點界址位於建物中，無法設立
    界標，F-G經界線以參照舊地籍圖及其他可靠資料施測。」
    、「H-I界址點於108年5月3日逕行實地測定界址，設立界標
    。」、「I-F界址點於108年5月3日逕行實地測定界址，設立
    界標。」、「以上所載界址標示經指界人確認無誤。」等語
    。
　㈢重測前九塊段662-25地號土地土地地籍圖重測地籍調查表載
    明：「本宗土地經通知於108年5月3日實地協助指界，由共
    有人楊顯文委託楊國年到場，共有人楊國志到場，並同意恊
    助指界之結果。」、「以上所載界址標示經指界人確認無誤
    。」等語。
　㈣綜上所述，上開重測前九塊段662-9、662-20地號土地地籍圖
    重測地籍調查表，均經原告當時代理人即被告葉瑞金確認並
    用印，足見並無原告所指界標尚存，然地政人員以地不夠為
    由，擅自變更經界位置云云之情事，故原告此部分之主張即
    無可採。
六、次按相鄰兩土地間，其具體界址何在，如有圖地相符之地籍
    圖，固得以之作為標準，然如地籍圖不精確，兩造當事人對
    界址各有主張時，亦非以當事人之指界位置為唯一之認定標
    準，法院應秉持公平之原則，依各土地之地圖（實測圖、分
    割圖、分筆圖）、經界標識之狀況（經界石、經界木、木樁
    、基石、埋炭等）、經界附近佔有之沿革、系爭土地之利用
    狀況、登記簿面積與各土地實測面積之差異等客觀基準以確
    定界址；反之，如地籍圖並無不明確之情形，自不得排斥既
    有之地籍圖、界樁而不用。本件本院於110年11月18日會同
    國土測繪中心測量員至上開重測後86、87、133地號土地現
    場勘驗，並囑託國土測繪中心以虛線標示原告指界連線、其
    延伸線，以實線標示重測後地籍圖經界線（即被告楊顯文及
    追加被告楊國志、楊美鳳、楊美菊抗辯之經界線），並依上
    開原告指界連線、被告抗辯之經界線，及重測後地籍圖經界
    線分別計算面積，並製作面積分析表，如土地登記謄本登記
    面積與上開計算面積之結果不符，其原因為何，不符之結果
    是否在合法誤差範圍內，暨所採用之測量方法為何乙節，此
    有勘驗筆錄及囑託事項紀錄表在卷在考（見本院卷二13-16
    頁）。嗣國土測繪中心使用精密電子測距經緯儀，在系爭土
    地附近檢測108年度屏東縣九如鄉地籍圖重測時測設之圖根
    點，經檢測無誤後，以各圖根點為基點，用上列儀器分別施
    測系爭土地位置及附近界址點，並計算其坐標值輸入電腦，
    以自動繪圖儀展繪於鑑測原圖上（同地籍圖比例尺1/500）
    ，然後依據屏東縣屏東地政事務所保管之地籍圖成果、地籍
    調查表等資料，展繪本案有關土地地籍圖經界線，與前項成
    果核對檢核後，測定於鑑測原圖上，為整體繪製考量，作成
    比例尺1/1000鑑定圖，有內政部國土測繪中心檢送之鑑定書
    及鑑定圖（即附件）附卷可參（見本院卷二第22-24頁）。
    本院依內政部國土測繪中心鑑定結果，製作如附表即「重測
    前、後及依原告指界意旨計算宗地面積分析表」，可知重測
    前九塊段662-20地號土地面積為6,986㎡，重測後九明段86地
    號土地面積6,887.07㎡，重測前、後面積減少98.93㎡，而依
    原告指界意旨計算宗地面積為7,072.35㎡，較重測前之面積
    增加86.35㎡，較重測後之面積增加185.28㎡；重測前九塊段6
    62-25地號土地面積為3,498㎡，重測後九明段133地號土地面
    積3,469.68㎡，重測前、後面積減少28.32㎡，依原告指界意
    旨計算宗地面積為3,378.80㎡，較重測前之面積減少119.2㎡
    ，較重測後之面積減少90.88㎡；重測前九塊段662-9地號土
    地面積為265㎡，重測後九明段87地號土地面積180.68㎡，重
    測前、後面積減少84.32㎡，依原告指界意旨計算宗地面積為
    86.28㎡，較重測前之面積減少178.72㎡，較重測後之面積減
    少94.40㎡。顯見原告於110年11月18日本院勘驗現場時所為
    之指界，係任意而為之，而非兩造上開86、87、133地號土
    地之具體界址，否則豈有與原告所主張重測前應有之面積，
    竟有如此大之誤差之理。
七、另內政部以74年9月9日台（74）內地字第340883號函釋「一
    、台灣地區之地籍原圖於第二次世界大戰時炸毀，目前各地
    政事務所使用之地籍圖，係日據時期依據地籍原圖套繪成之
    副圖，台灣光復之初，限於人力、物力、財力不足，未能重
    新實施地籍測量，乃以日據時期測量成果，辦理土地總登記
    ，此乃當時不得已之權宜措施，此類地籍圖使用迄今已八十
    餘年，折損、破舊、比例尺過小，不敷實際使用，自有賴辦
    理地籍圖重測，重新建立地籍測量成果，才能切實保障合法
    權益。二、地籍圖之重測，因其測量技術及使用儀器遠較日
    據時期精密優良，又數十年來，土地因人為或天然地形變遷
    ，界址與原地籍圖不符，加以複丈時誤差之配賦，乃使重測
    前後土地面積發生增減，成為必然事實。」等語，是則本件
    上開土地辦理重測面積增、減原因，既如內政部上開函釋說
    明，為必然之事實，自難僅以上開86、87、133地號土地之
    面積有所減少，即遽認本件地籍重測有誤。是則本件既無相
    關證據顯示地籍重測有錯誤或地籍圖不明確之情事發生，加
    以以重測後之上開土地之經界線，依附表所示，重測前、後
    面積增減之差距較小，故本院認為原告所有坐落屏東縣○○鄉
    ○○段00地號土地與原告及被告楊顯文、陳朝景、葉瑞金、楊
    勝雄、楊勝遙、楊美鳳、楊美菊所共有坐落屏東縣○○鄉○○段
    00地號土地經界線應如附圖所示Ｊ－Ｋ連線；原告所有坐落屏
    東縣○○鄉○○段00地號土地與被告楊顯文、楊國志所共有坐落
    屏東縣○○鄉○○段000 地號土地經界線應如附圖所示Ｋ－Ｌ連線
    。
八、本件事證已臻明確，兩造其餘攻擊、防禦方法及所提出之各
    項證據資料，核與判決結果不生影響，爰不逐一論述，附此
    敘明。
九、末按「因共有物分割、經界或其他性質上類似之事件涉訟，
    由敗訴當事人負擔訴訟費用顯失公平者，法院得酌量情形，
    命勝訴之當事人負擔其一部。」此民事訴訟法第80條之1固
    定有明文，原告起訴雖於法有據，但被告之應訴亦屬伸張、
    防衛權利所必要，而訴訟結果既未採原告所主張之經界，則
    由原告負擔訴訟費用，尚無顯失公平之情形，故認訴訟費用
    由原告負擔。
中　　華　　民　　國　　111 　年　　5 　　月　　11　　日
                        屏東簡易庭  法  官  曾吉雄
正本係照原本作成。
如對判決上訴，須於判決送達後廿日內向本院提出上訴狀，其未
表明上訴理由者，應於提出上訴後二十日內向本院補提理由書狀
（均須按他造當事人之人數附繕本）。
如委任律師提起上訴者，應一併繳納上訴審裁判費。
中　　華　　民　　國　　111 　年　　5 　　月　　11　　日
                                    書記官  鄭美雀
附表：
重測前標示   重測後標示   依原告意旨所計算宗地面積Ｃ 重測前後面積差：Ａ－Ｂ 重測前與原告意旨計算之面積差Ａ－Ｃ 重測後與原告意旨計算之面積差Ｂ－Ｃ 段別 地號 面積（Ａ） 段別 地號 面積（Ｂ）     九塊 662-20 6986㎡ 九明 86 6887.07㎡ 7072.35㎡ -98.93㎡ +86.35㎡ +185.28㎡ 九塊 662-25 3498㎡ 九明 133 3469.68㎡ 3378.80㎡ -28.32㎡ -119.2㎡ -90.80㎡ 九塊 662-9 265㎡ 九明 87 180.68㎡ 86.28㎡ -84.32㎡ -178.72㎡ -94.40㎡